【裁判字號】    98,易,761
【裁判日期】    980505
【裁判案由】    侵占
【裁判全文】
臺灣板橋地方法院刑事判決               98年度易字第761號
公  訴  人  臺灣板橋地方法院檢察署檢察官
被      告  甲○○
上列被告因侵占案件，經檢察官提起公訴（98年度偵字第7844號
），本院受理後被告為有罪之陳述，經合議庭裁定由受命法官獨
任進行簡式審判程序，判決如下：
    主  文
甲○○連續意圖為自己不法之所有，而侵占對於業務上所持有之
物，處有期徒刑捌月，減為有期徒刑肆月，如易科罰金，以銀元
佰元即新臺幣玖佰元折算壹日。緩刑貳年。
    事  實
一、甲○○自民國89年1 月間起至90年12月間止，任職於群上汽
    車有限公司（下稱群上公司），擔任業務銷售及收購汽車之
    職務，為從事業務之人。詎其竟基於意圖為自己不法所有之
    概括犯意，利用職務上之便利，將群上公司於90年5 月8 日
    、同年6 月4 日、同年6 月18日，在臺北縣樹林市○○路○
    段218 號內，所交付為向客戶收購汽車之新臺幣48萬元、19
    萬元、30萬元，共計新臺幣97萬元，私自挪為己用而侵占入
    己，嗣經群上公司查核後，始悉上情。
二、案經群上公司訴請臺灣板橋地方法院檢察署檢察官偵查起訴
    ，經本院合議庭裁定以簡式審判程序審理。
    理  由
一、上揭犯罪事實，業據被告甲○○於偵查及審理時均坦承不諱
    ，並經告訴人群上公司之代理人黃煒朝於偵查中及黃河龍於
    偵查及審理中指訴歷歷，又有北區農會電腦共用中心【樹林
    市農會】帳戶交易明細表3 紙、被告親筆簽具之切結書影本
    1 件及被告與群上公司簽立之和解契約書1 件附卷可稽，足
    認被告自白與事實相符，罪證明確，犯行洵堪認定。
二、按行為後法律有變更者，適用行為時之法律。但行為後之法
    律有利於行為人者，適用最有利於行為人之法律，刑法第2
    條第1 項定有明文。質言之，行為後法律有變更者，應將行
    為時之法律與裁判時之法律比較適用最有利於行為人之法律
    。又比較新舊法時，應就罪刑有關之共犯、未遂犯、想像競
    合犯、牽連犯、連續犯、結合犯，以及累犯加重、自首減輕
    暨其他法定加減事由（如身分加減）與加減比例等一切規定
    ，綜其全部罪刑之結果而為比較，再適用有利於行為人之法
    律處斷，而不得一部割裂分別適用不同之新舊法（最高法院
    24年上字第4634號、29年度上字第964 號判例意旨、95年第
    8 次刑事庭會議一、(四)之決議要旨參照）。被告行為後，刑
    法業經修正，並於94年2 月2 日經總統以華總一義字第0940
    0014901 號令公布，刑法施行法亦於95年6 月14日經總統以
    華總一義字第09500085181 號令增訂刑法施行法第1 條之1
    ，並均自95年7 月1 日施行，爰就本件新舊法比較情形論述
    如下：
  (一)關於刑法第56條連續犯之規定，修正後刑法第56條已刪除連
    續犯之規定，是本件被告多次業務侵占之犯行即均應按數罪
    之規定併罰；惟如依修正刪除前之連續犯規定，則應各依修
    正前刑法第56條規定以一罪論，但得加重其刑至二分之一，
    依數罪併罰之結果，顯較諸以一罪論而加重其刑至二分之一
    之結果不利於被告；比較新舊法結果，以舊法較有利於行為
    人，故依刑法第2 條第1 項前段規定，自應適用行為時之法
    律即修正前刑法第56條關於連續犯之規定論處。
  (二)關於刑法第336 條第2 項業務侵占罪，其法定刑有關罰金部
    分，得併科銀元三千元以下罰金。依新修正之刑法施行法第
    1 條之1 規定，中華民國94年1 月7 日刑法修正施行後，刑
    法分則編所定罰金之貨幣單位為新臺幣。94年1 月7 日刑法
    修正時，刑法分則編未修正之條文定有罰金者，自94年1 月
    7 日刑法修正施行後，就其所定數額提高為三十倍。但72年
    6 月26日至94年1 月7 日新增或修正之條文，就其所定數額
    提高為三倍。查刑法第336 條第2 項之罪，有關併科罰金刑
    部分，係於72年6 月26日至94年1 月7 日間非新增或修正過
    之條文，則依刑法施行法第1 條之1 第2 項前段之規定，應
    提高為三十倍，即係新臺幣九萬元以下。而依罰金罰鍰提高
    標準條例第1 條之規定，依法律應處罰金、罰鍰者，就其原
    定數額提高二倍至十倍。但法律已依一定比率規定罰金或罰
    鍰之數額或倍數者，依其規定。然依行政院會銜司法院於72
    年7 月27日發布，同年8 月1 日施行，有關刑法定有罰金各
    條，提高為十倍，是前開得併科銀元三百元以下罰金，提高
    為十倍，即得併科罰金銀元三千元，再者銀元與新臺幣之比
    率為一比三（現行法規所定貨幣單位折算新臺幣條例第2 條
    ），故以新臺幣計算，本條罰金刑部分即得併科新臺幣九萬
    元以下罰金。新舊法有關法定罰金刑之最多額於比較結果固
    屬相同，對被告並無有利或不利，但自法定罰金刑之最少額
    部分觀察，修正後刑法第33條第5 款規定：「罰金：新臺幣
    一千元以上，以百元計算之。」而修正前刑法第33條第5款
    規定：「罰金：一元（銀元）以上。」依前述同一罰金罰鍰
    提高標準計算，顯然低於新法之規定而有利於被告。依刑法
    第2 條第1 項規定，本件被告被訴之刑法第336 第2 項條之
    罪所定之罰金刑提高部分，即應適用罰金罰鍰提高標準條例
    第1 條前段之規定。
  (三)綜合上開各項比較之結果，新刑法並無較有利於被告之情形
    ，本件應依刑法第2 條第1 項前段規定，一體適用被告行為
    時即修正前之法律。
三、核被告所為，係犯刑法第336 條第2 項業務侵占罪。被告先
    後多次犯行，時間緊密，犯罪構成要件相同，顯係基於概括
    犯意為之，為連續犯，依修正前刑法第56條規定，以一罪論
    ，並加重其刑。爰審酌被告年值青壯，不思正道取財，屢次
    藉職務之便，圖求一己之貪慾，犯罪所得非微及犯罪後尚能
    坦承犯行等一切情狀，量處如主文所示之刑，以資懲儆。又
    本件被告犯罪時間在96年4 月24日以前，合於中華民國96
    年罪犯減刑條例所定得予減刑之規定，應依同條例第2 條第
    1 項第3 款之規定減刑如主文所示，併諭知易科罰金之折算
    標準。末查被告雖曾於83年間因犯過失傷害罪，經臺灣高等
    法院高雄分院以84年度交上易字第109 號判處有期徒刑四月
    確定，但於該案易科罰金執行完畢後，五年以內未曾因故意
    犯罪受有期徒刑以上刑之宣告，有臺灣高等法院被告前案紀
    錄表附卷可按，其因一時短於思慮，致罹刑章，而其於犯罪
    後已與告訴人群上公司成立和解，有和解契約書在卷可參，
    且告訴代理人於審理時亦表示同意讓被告有自新之機會，被
    告經此次教訓，當知所警惕，而無再犯之虞，本院認前開對
    其宣告之刑，以暫不執行為適當，爰併宣告緩刑二年，以啟
    自新。又刑法第74條緩刑之規定雖於95年7 月1 日亦有修正
    施行，然被告之本件犯行係在該條修正施行前，而本院係在
    該條修正施行後始為緩刑之宣告，自應適用修正後之緩刑規
    定，併此敘明。
據上論斷，應依刑事訴訟法第273 條之1 第1 項、第299 條第1
項前段，刑法第2 條第1 項前段、第56條（修正前）、第336 條
第2 項、第41條第1 項前段（修正前）、第74條第1 項第1 款，
罰金罰鍰提高標準條例第1 條前段、第2 條（修正前），中華民
國九十六年罪犯減刑條例第2 條第1 項第3 款、第7 條、第9 條
，判決如主文。
本案經檢察官劉仕國到庭執行職務
中    華    民    國    98    年    5     月    5     日
                  刑事第十四庭    法  官  張江澤
上列正本證明與原本無異。
如不服本判決，應於判決送達後10日內敘明上訴理由，向本院提
出上訴狀 (應附繕本) ，上訴於臺灣高等法院。其未敘述上訴理
由者，應於上訴期間屆滿後20日內向本院補提理由書「切勿逕送
上級法院」。
                                  書記官  梁宜庭
中    華    民    國    98    年    5     月    5     日
附錄本案論罪科刑法條全文：
刑法第336 條
對於公務上或因公益所持有之物，犯前條第一項之罪者，處一年
以上七年以下有期徒刑，得併科五千元以下罰金。
對於業務上所持有之物，犯前條第一項之罪者，處六月以上五年
以下有期徒刑，得併科三千元以下罰金。
前二項之未遂犯罰之。


司法院資訊處製作；財團法人民間司法改革基金會備份。
